臺灣基隆地方法院刑事判決
  111年度金訴字第203號
公  訴  人  臺灣基隆地方檢察署檢察官
被      告  劉燕仁




上列被告因違反洗錢防制法等案件，經檢察官提起公訴（臺灣基
隆地方檢察署111年度偵緝字第363號、第364號、111年度偵字第
2502號、第2722號）及移送併案審理（臺灣臺北地方檢察署111
年度偵字第17055號），被告於準備程序中就被訴事實為有罪之
陳述，經本院合議庭裁定由受命法官獨任行簡式審判程序，判決
如下：
    主  文
劉燕仁幫助犯洗錢防制法第十四條第一項之一般洗錢罪，處有期
徒刑貳月，併科罰金新臺幣伍仟元，罰金如易服勞役，以新臺幣
壹仟元折算壹日。
未扣案之犯罪所得新臺幣壹萬伍仟元沒收，於全部或一部不能沒
收或不宜執行沒收時，追徵其價額。
    事實及理由
一、本件犯罪事實及證據，除應更正、補充如下外，餘均引用如
     附件一檢察官起訴書、附件二檢察官併辦意旨書之記載：
  ㈠附件一犯罪事實欄一第8行至第10行「存摺、提款卡、密碼（
    含網路銀行之帳號及密碼）以每月新臺幣（下同）3,000元
    （迄今已收取共計15,000元報酬）之代價」之記載，應更正
    為「網路銀行帳號、密碼，以新臺幣（下同）15,000之代價
    」。
  ㈡附件一犯罪事實欄一第15行至第16行「提領一空」之記載，
    應更正為「轉出一空」。
  ㈢附件一附表編號1匯款時間欄「110年10月22日13時許」之記
    載，應更正為「110年10月22日14時28分許」。
  ㈣附件一附表編號4匯款時間欄「110年10月23日15時43分許」
    之記載，應更正為「110年10月23日15時44分許」。
  ㈤附件二犯罪事實欄第7行至第9行「存摺、提款卡、密碼（含
    網路銀行之帳號及密碼）以每月新臺幣（下同）3,000元之
    代價」之記載，應更正為「網路銀行帳號、密碼，以新臺幣
    （下同）15,000之代價」。
  ㈥增列證據：被告劉燕仁於本院審理時之自白。
二、論罪科刑：
  ㈠刑法上之幫助犯，係對於犯罪與正犯有共同之認識，而以幫
    助之意思，對於正犯資以助力，而未參與實施犯罪之行為者
    而言（最高法院88年度台上字第1270號判決意旨參照）。是
    以，如未參與實施犯罪構成要件之行為，且係出於幫助之意
    思提供助力，即屬幫助犯，而非共同正犯。本案被告單純提
    供金融帳戶之行為，並不能與向被害人施以詐術之行為等同
    視之，且亦無證據證明被告有何參與詐欺取財犯行之構成要
    件行為，是被告以提供金融帳戶之行為，對於該詐欺集團成
    員遂行詐欺取財犯行資以助力，揆諸前述說明，自應論以幫
    助犯，而非共同正犯。另被告提供帳戶之網路銀行帳號、密
    碼予他人，固非屬洗錢防制法第2條所稱之洗錢行為，不成
    立一般洗錢罪之正犯，然被告主觀上認識該帳戶可能作為收
    受、提領特定犯罪所得使用，他人提領後會產生遮斷資金流
    動軌跡以逃避國家追訴、處罰之效果，仍基於幫助之犯意而
    提供，應論以幫助犯一般洗錢罪（最高法院108年度台上大
    字第3101號裁定意旨參照）。又被告雖提供其帳戶之網路銀
    行帳號、密碼予詐欺集團成員使用，惟依現存卷證，並無任
    何積極證據足認被告所幫助之詐欺集團成員人數已達3人以
    上，亦欠缺積極證據足證被告明知或可得知悉此項詐術細節
    ，依罪疑唯輕原則，尚難認本案有刑法第30條第1項前段、
    第339條之4第1項第2款之幫助加重詐欺取財罪之情形。故核
    被告所為，係犯刑法第30條第1項前段、第339條第1項之幫
    助詐欺取財罪，暨刑法第30條第1項前段、洗錢防制法第14
    條第1項之幫助一般洗錢罪。
  ㈡被告係以一交付帳戶之行為，而使各該詐欺集團成員得以分
    別詐騙本案被害人之財物，且係以一行為觸犯上開二罪，為
    想像競合犯，依刑法第55條之規定，應論以一幫助一般洗錢
    罪。另被告提供本案帳戶予真實姓名年籍不詳之成年人後，
    再由該成年人及其所屬詐欺集團成員利用本案帳戶遂行如附
    件二犯罪事實欄所示詐欺取財、洗錢犯行之部分雖未據起訴
    ，然與已起訴之如附件一所示之犯罪事實部分有如前述想像
    競合犯之裁判上一罪關係，復經檢察官移送併案審理（臺灣
    臺北地方檢察署111年度偵字第17055號），為起訴效力所及
    ，本院自應併予審究，附此敘明。
  ㈢被告係幫助他人犯一般洗錢罪，業據認定如前，爰依刑法第3
    0條第2項之規定，按正犯之刑減輕之。
  ㈣被告於審判中自白洗錢犯罪，爰依洗錢防制法第16條第2項規
    定，減輕其刑，並依刑法第70條規定遞減之。
  ㈤爰以行為人之責任為基礎，審酌被告前已因幫助詐欺取財案
    件，經臺灣板橋地方法院（現更名為臺灣新北地方法院）以
    99年度簡字第4679號判決判處拘役15日確定，此有上開判決
    及臺灣高等法院被告前案紀錄表各1份在卷可憑（見臺灣基
    隆地方檢察署111年度偵字第1197號卷第93頁至第95頁，本
    院卷第11頁），素行非佳，猶不思悔悟，再度提供金融帳戶
    予他人用於詐欺取財及洗錢，影響社會正常交易秩序，使不
    法之徒藉此輕易詐取財物並逃避國家追訴、處罰，所造成之
    危害非輕，行為殊不足取；惟考量其於本院審理時已坦承犯
    行，且與告訴人王友吉達成調解，此有本院調解筆錄1份在
    卷可憑（見本院卷第73頁至第74頁），犯後態度尚佳；兼衡
    其犯罪動機、目的、手段、國中畢業之教育程度、業工、月
    收入數額、家境勉持且無須撫養親屬之生活狀況（見同署11
    1年度偵緝字第363號卷第93頁被告警詢筆錄受詢問人欄，本
    院卷第70頁被告於本院審理時之自述），並審酌其提供帳戶
    之數量、本案被害人因受詐騙匯款至其提供之帳戶而受之損
    失金額等一切情狀，量處如主文所示之刑，並諭知易服勞役
    之折算標準，以資懲儆。
三、沒收：
　  被告業於本院審理時供承：我有收到新臺幣15,000元之報酬
    等語明確（見本院卷第58頁）。上揭既未實際合法發還被害
    人，亦無刑法第38條之2第2項所列情形，爰依刑法第38條之
    1第1項前段及第3項規定宣告沒收，並諭知於全部或一部不
    能沒收或不宜執行沒收時，追徵其價額。又本案判決確定後
    ，由檢察官指揮執行本案沒收、追徵時，仍應計算、扣除被
    告已實際賠償告訴人王友吉之金額，附此敘明。
據上論斷，應依刑事訴訟法第273條之1第1項、第284條之1、第2
99條第1項前段、第310條之2、第454條第2項，判決如主文。
本案經檢察官何治蕙提起公訴，檢察官詹騏瑋移送併辦，檢察官
林明志到庭執行職務。
中　　華　　民　　國　　111 　年　　7 　　月　　14　　日
                  刑事第四庭  法  官    謝昀芳
以上正本證明與原本無異。
如不服本判決，應於收受判決後20日內向本院提出上訴書狀，並
應敘述具體理由。其未敘述上訴理由者，應於上訴期間屆滿後20
日內向本院補提理由書（均須按他造當事人之人數附繕本）。「
切勿逕送上級法院」。
中　　華　　民　　國　　111 　年　　7 　　月　　14　　日
                              書記官    陳維仁
附錄本案論罪科刑法條：
刑法第339條
意圖為自己或第三人不法之所有，以詐術使人將本人或第三人之
物交付者，處 5 年以下有期徒刑、拘役或科或併科 50 萬元以
下罰金。
以前項方法得財產上不法之利益或使第三人得之者，亦同。
前二項之未遂犯罰之。
洗錢防制法第14條
有第二條各款所列洗錢行為者，處 7 年以下有期徒刑，併科新
臺幣 5 百萬元以下罰金。
前項之未遂犯罰之。
前二項情形，不得科以超過其特定犯罪所定最重本刑之刑。
附件一：
臺灣基隆地方檢察署檢察官起訴書
                                    111年度偵緝字第363號
                                    111年度偵緝字第364號
                                     111年度偵字第2502號
                                     111年度偵字第2722號
　　被　　　告　劉燕仁　男　41歲（民國00年0月00日生）
　　　　　　　　　　　　籍設基隆市○○區○○街000巷000號
                       (基隆○○○○○○○○暖暖辦公室)
　　　　　　　　　　　　現居基隆市○○區○○街000號6樓之
                        10（兼送達址）
　　　　　　　　　　　　國民身分證統一編號：Z000000000號
上列被告因詐欺等案件，已經偵查終結，認應提起公訴，茲將犯
罪事實及證據並所犯法條分敘如下：
　　　　犯罪事實
一、劉燕仁明知申辦金融機構帳戶使用乃個人理財之行為，故無正
    當理由徵求他人提供金融機構者，極易利用該等帳戶為與財產有
    關之犯罪工具，且可預見金融機構帳戶提供他人使用將幫助他
    人實施詐欺犯罪，惟仍基於縱有人以其金融機構帳戶實施詐
    欺犯罪亦不違背其本意之幫助詐欺、洗錢之不確定故意，於
    民國110年10月間某日，在不詳地點，將其所申請之合作金
    庫銀行帳號000-0000000000000號帳戶（下稱本案帳戶）之
    存摺、提款卡、密碼（含網路銀行之帳號及密碼）以每月新
    臺幣（下同）3,000元（迄今已收取共計15,000元報酬）之
    代價出租某詐騙集團成員，供以作為被害人匯入款項及詐騙
    集團成員提領贓款之用。嗣該詐騙集團成員取得上開帳戶後
    ，即共同意圖為自己不法之所有，基於詐欺取財及洗錢之犯
    意聯絡，於附表所示之時間，以附表所示之方法，施用詐術
    ，致如附表所示之王友吉等人陷於錯誤，而匯入如附表所示
    之金額至本案帳戶，隨即遭詐騙集團成員提領一空，以此方
    式掩飾、隱匿該等犯罪所得款項之去向。嗣經王友吉等人查
    覺有異而報警處理，始循線查悉上情。
二、案經王友吉訴請苗栗縣警察局通宵分局、余添福訴請臺南市
    政府警察局第三分局、林樺訴請臺東縣警察局關山分局、嘉
    義縣警察局民雄分局報告偵辦。
            證據並所犯法條
一、證據清單及待證事實：
編號 證據名稱 待證事實 1 被告劉燕仁於偵查中之供述 被告固坦承將本案帳戶以每月 3,000元（迄今已收取共計 15,000元報酬）之代價出租並交付他人使用之事實，惟矢口否認有何上開犯行，辯稱：我是在臉書上看到有人要租用帳戶供買賣虛擬貨幣使用，且對方有口頭保證非詐騙集團云云。 2 證人即告訴人王友吉於警詢時之指述、匯款單1份 證明告訴人王友吉受騙匯款至本案帳戶之經過。 3 證人即告訴人余添福於警詢時之指述、告訴人提供之轉帳結果截圖及LINE通訊軟體對話紀錄1份 證明告訴人余添福受騙匯款至本案帳戶之經過。 4 證人即告訴人林樺於警詢時之指述、告訴人提供之轉帳結果截圖及LINE通訊軟體對話紀錄1份 證明告訴人林樺受騙匯款至本案帳戶之經過。 5 證人即被害人林春木於警詢時之指述、被害人提供之轉帳結果截圖及LINE通訊軟體對話紀錄1份 證明被害人林春木受騙匯款至本案帳戶之經過。 6 本案帳戶開戶資料及交易明細各1份 證明告訴人等及被害人分別匯款至本案帳戶，旋即遭提領一空之事實。 7 臺灣新北地方法院99年度簡字第4679號判決 被告曾因交付人頭帳戶案件遭法院判刑確定之事實。 
二、被告固以前詞置辯，惟被告自承其不知向其租用帳戶者之真
    實姓名年籍，只是在臉書上看到之陌生網友，且與該網友之
    通訊軟體對話紀錄均無留存等語，是被告交付帳戶之對象，
    顯非與其具相當熟識程度之人，再參被告交付帳戶時，並未
    與該人約明返還帳戶之確切時間、方式，或為任何防止本案
    帳戶遭不法利用之預防措施，而被告與該人間除臉書外，別
    無其他聯繫方式等情，衡以被告為一正常智識之成年人，並
    曾有在外工作之經歷，甚至曾因交付人頭帳戶案件而遭法院
    判刑，足徵被告可預見其隨意提供之本案帳戶有遭他人為財
    產上不法利用之可能，然其仍容任該詐欺取財結果之發生，
    主觀上有幫助他人實施詐欺取財及洗錢之不確定故意甚明，
    被告所辯，要無可採。
三、核被告所為，係犯刑法第30條第1項前段、第339條第1項之
    幫助詐欺取財罪及違反洗錢防制法第14條第1項違背同法第2
    條第2款之幫助洗錢罪嫌。被告所犯上開2罪間，係以一行為
    觸犯二罪名，為想像競合犯，應依刑法第55條之規定，從一
    重之幫助洗錢罪處斷。另被告出售1本帳戶所取得未扣案之
    犯罪所得共15,000元，請依刑法第38條之1第1項宣告沒收，
    如全部或一部不能沒收，請依刑法第38條之1第3項追徵其價
    額。
四、依刑事訴訟法第251條第1項提起公訴。
　  此　  致
臺灣基隆地方法院
中　　華　　民　　國　 111　　年　　 4　　月　　26　　日
　　　　　　　　　　　　　　　檢　察　官　何治蕙
本件正本證明與原本無異
中　　華　　民　　國　 111　　年　　 5　　月　　12　　日
　　　　　　　　　　　　　　　書　記　官　郭獻駿
附錄本案所犯法條全文
中華民國刑法第30條
（幫助犯及其處罰）
幫助他人實行犯罪行為者，為幫助犯。雖他人不知幫助之情者，
亦同。
幫助犯之處罰，得按正犯之刑減輕之。
中華民國刑法第339條
（普通詐欺罪）
意圖為自己或第三人不法之所有，以詐術使人將本人或第三人之
物交付者，處 5 年以下有期徒刑、拘役或科或併科 50 萬元以
下罰金。
以前項方法得財產上不法之利益或使第三人得之者，亦同。
前二項之未遂犯罰之。
洗錢防制法第14條
有第二條各款所列洗錢行為者，處 7 年以下有期徒刑，併科新
臺幣 5 百萬元以下罰金。
前項之未遂犯罰之。
前二項情形，不得科以超過其特定犯罪所定最重本刑之刑。
　　
附表：
編號 被害人 詐騙時間 詐騙方法 匯款時間  匯款金額 （新臺幣）   1 王友吉 （提告) 110年10月 22日13時 許 詐騙集團成員佯為買家，謊稱請告訴人王友吉上某電商平台代購手錶，致告訴人陷於錯誤，而匯款至被告帳戶。 110年10月22日 13時許 300,000元   2 余添福 （提告) 110年10月 14日19時 50分許 詐騙集團成員佯為LINE網友，謊稱請告訴人余添福至某電商平台代購貨物以賺取差價，致告訴人陷於錯誤，而匯款至被告帳戶。 110年10月23日 18時49分許 23,000元   3 林樺 （提告) 110年10月 9日8時許 詐騙集團成員佯為網友，介紹告訴人上博弈網站對賭獲利，致告訴人陷於錯誤，而匯款至被告帳戶。 110年10月25日 10時16分許 600,000元   4 林春木 110年10月 19日某時許 詐騙集團成員佯為LINE網友，謊稱請被害人林春木至某電商平台代購貨物以賺取差價，致被害人陷於錯誤，而匯款至被告帳戶。 110年10月23日 15時43分許  20,000元     110年10月23日 16時5分許 10,000元     110年10月24日 8時39分許 10,000元 

附件二：
臺灣臺北地方檢察署檢察官併辦意旨書
                                    111年度偵字第17055號
　　被　　　告　劉燕仁　男　41歲（民國00年0月00日生）
　　　　　　　　　　　　住基隆市○○區○○街000巷000號 
　　　　　　　　　　　（基隆○○○○○○○○暖暖辦公室)
　　　　　　　　　　　　居基隆市○○區○○街000號6樓之10
　　　　　　　　　　　　國民身分證統一編號：Z000000000號
上列被告因違反洗錢防制法等案件，應與貴院審理之111年度金
訴字第203號案件併案審理，茲將犯罪事實、證據、所犯法條及
併案理由分述如下：
一、犯罪事實：
    劉燕仁可預見任意將所有之金融機構帳戶存摺、金融卡及密
    碼交付他人，可能使他人用為收受被害人遭詐騙所匯入款項
    ，以掩飾或隱匿犯罪所得去向之工具，竟基於上開結果之發
    生亦不違反其本意之幫助詐欺取財及幫助掩飾詐欺取財犯罪
    所得去向為洗錢之不確定故意，於民國110年10月間某日，
    在不詳地點，將其所申請之合作金庫銀行帳號000-
　　0000000000000號帳戶（下稱本案帳戶）之存摺、提款卡、
    密碼（含網路銀行之帳號及密碼）以每月新臺幣（下同）
　　3,000元之代價出租某詐騙集團成員，供以作為被害人匯入
    款項及詐騙集團成員提領贓款之用。迨上開詐欺集團成員取
    得上開帳戶後，旋即意圖為自己不法所有，基於詐欺取財之
    犯意，向陳國鴻佯稱：代購名牌包專取價差，可以投資獲利
    ，致陳國鴻陷於錯誤，而於110年10月23日16時40分許、同
    年月26日11時21分許、同年月26日11時27分許，轉帳3萬元
    、5萬元、5萬元至上開帳戶。嗣陳國鴻察覺有異，方知受騙
    。案經陳國鴻訴由宜蘭縣政府警察局羅東分局報告偵辦。
二、證據：
（一）告訴人陳國鴻於警詢中之證述。
（二）告訴人提供之交易明細。
（三）上開合作金庫銀行帳戶之交易明細。
三、核被告所為，係犯刑法第30條第1項前段、第339條第1項幫
    助詐欺取財罪嫌及刑法第30條第1項前段、違反洗錢防制法
    第2條第2款而犯同法第14條第1項幫助一般洗錢罪嫌。
四、併案理由：被告前因詐欺案件，經臺灣基隆地方檢察署檢察
    官以111年度偵緝字第363、364號、111年度偵字第2502、
　　2722號提起公訴，現由貴院以111年度金訴字第203號案件審
    理中，有該案起訴書、本署刑案資料查註紀錄表在卷可參。
    被告本件犯行與前開起訴所載犯罪事實均為被告交付同一帳
    戶之行為，僅被害人不同，具有想像競合之裁判上一罪關係
    ，為前案起訴效力所及，應予併案審理。
　　此　致
臺灣基隆地方法院
中　　華　　民　　國　 111　　年　　6 　　月　　8 　　日
　　　　　　　　　　　　    　檢　察　官　詹騏瑋
附錄本案所犯法條全文
中華民國刑法第30條
（幫助犯及其處罰）
幫助他人實行犯罪行為者，為幫助犯。雖他人不知幫助之情者，
亦同。
幫助犯之處罰，得按正犯之刑減輕之。
中華民國刑法第339條
（普通詐欺罪）
意圖為自己或第三人不法之所有，以詐術使人將本人或第三人之
物交付者，處 5 年以下有期徒刑、拘役或科或併科 50 萬元以
下罰金。
以前項方法得財產上不法之利益或使第三人得之者，亦同。
前二項之未遂犯罰之。
洗錢防制法第2條
本法所稱洗錢，指下列行為：
一、意圖掩飾或隱匿特定犯罪所得來源，或使他人逃避刑事追訴
    ，而移轉或變更特定犯罪所得。
二、掩飾或隱匿特定犯罪所得之本質、來源、去向、所在、所有
    權、處分權或其他權益者。
三、收受、持有或使用他人之特定犯罪所得。
洗錢防制法第14條
有第二條各款所列洗錢行為者，處 7 年以下有期徒刑，併科新
臺幣 5 百萬元以下罰金。
前項之未遂犯罰之。
前二項情形，不得科以超過其特定犯罪所定最重本刑之刑。